臺灣臺北地方法院民事判決
111年度訴字第2323號
原      告  林蔡玉雲（即林時王之繼承人）


訴訟代理人  林琮貴  

被      告  謝美締（即張蘇宗之繼承人）

            張品誠（即張蘇宗之繼承人）

            張品萱（即張蘇宗之繼承人）

共      同
訴訟代理人  李松霖律師
上列當事人間請求返還借款事件，本院於民國111年7月21日言詞
辯論終結，判決如下：
    主      文
原告之訴及假執行之聲請均駁回。
訴訟費用由原告負擔。
    事實及理由
一、原告起訴主張：
  ㈠債務人即被告之被繼承人張蘇宗（下稱被告之被繼承人張蘇
    宗）於民國105年1月5日向原告先夫即原告之被繼承人林時
    王（下稱原告之被繼承人林時王）借款新臺幣（下同）150
    萬元，被告之被繼承人張蘇宗並於105年月16日提供其所有
    坐落臺北市文山區木柵段2小段247、252、171、245、246、
    248、249、249-1、252-1地號等9筆土地、同地段3小段215
    、217地號等2筆土地暨坐落臺北市○○區○○段0○段00○000○000
    地號等3筆土地（以下合稱系爭14筆土地）所有權狀原本予
    原告之被繼承人林時王保管作為還款之質押擔保，雙方約定
    借款期間為自105年1月18日起至同年4月18日止，合計三個
    月，是被告之被繼承人張蘇宗依約應於105年4月19日返還上
    揭借款，詎其迄今仍未清償分文。而林時王於105年12月2日
    病故，其於親屬除原告以外，均已向本院完成拋棄繼承備查
    在案，此有本院106年2月14日北院隆家合106年度司繼字第2
    02號函附卷可稽，是原告確為林時王之唯一繼承人，林時王
    與張蘇宗間上揭150萬元消費借貸法律關係皆由原告繼承之
    ；另張蘇宗業於107年9月12日死亡，被告謝美締、張品誠、
    張品萱均為其法定繼承人，自應於繼承張蘇宗之遺產範圍內
    就上開借款債務負連帶清償責任。為此，原告爰依民法第47
    8條、第1148條第1項之消費借貸、繼承法律關係提起本訴等
    語。
  ㈡為此聲明：
　  1.被告應於繼承被繼承人張蘇宗之遺產範圍內連帶給付原告
      150萬元，及自105年4月19日起至清償日止，按年息5％計
      算之利息。
六、
    2.原告願供擔保，請准予宣告假執行。 
二、被告抗辯則略以：
  ㈠原告固主張被告之被繼承人張蘇宗有向原告之被繼承人林時
    王借貸150萬元款項云云，然原告並未依民事訴訟法第277條
    前段規定舉證說明林時王有「交付」該筆150萬元借款予張
    蘇宗之事實，原告既始終未能證明曾為上開金錢交付情事，
    自不能逕認兩造間確有系爭消費借貸之債權債務關係存在云
    云，合先陳明。至原告雖指稱林時王於105年1月5日確以現
    金方式交付張蘇宗150萬元，此有見證人林輝雄在場親簽為
    證云云，惟參照原證1借據內容，其上並無載有任何見證人
    字樣，顯見原告所謂林時王於105年1月5日交付林輝雄150萬
    元款項時是否確有見證人林輝雄在場親眼見聞，洵非無疑；
    而原告另行提出之原證9借據則為105年1月16日所簽立，縱
    主張其與原證1借據係屬同一筆借款，然觀諸其見證人欄位
    旁所另增補「連保人」及「身份證號碼」之字樣，與該借據
    內其餘所載文字顯為不同筆跡及墨色，且所填載之姓名字跡
    凌亂潦草，無法辨識是否確為「林輝雄」？自難排除或許為
    原告於嗣後填載，從而被告否認該部分之記載為真正，尚不
    得作為認定林時王確有交付系爭借款予張蘇宗之依據。又倘
    認林時王、張蘇宗間確有系爭債權債務關係存在（假設語）
    ，然被告張品誠業已依法於107年11月間向本院陳報被繼承
    人張蘇宗遺產清冊事件，並經本院依法為公示催告，此有本
    院家事法庭107年11月21日107年度司繼字第2086號裁定在卷
    足佐，是按民法第1148條規定被告亦僅就繼承張蘇宗之遺產
    範圍內就上開借款債務負連帶清償責任等語置辯。
  ㈡為此聲明：
    1.原告之訴及其假執行之聲請均駁回。
    2.如受不利之判決，願供擔保請准宣告免為假執行。　
三、兩造不爭執事實如下：（以下本院卷第98、129頁）
　㈠被繼承人林時王於105年12月2日因病逝世，林時王之其餘親
    屬均拋棄繼承，原告為其唯一繼承人。
  ㈡被繼承人張蘇宗於107年9月2日死亡，原告謝美締、張品誠張
    品萱為其繼承人。
  ㈢原證1 、3 借據上借款人欄「張蘇宗」之簽名、印文（見本
    院卷第13、29頁）之係屬真正。
　㈣原告目前持有張蘇宗名下土地所有權狀原本，報含⒈坐落臺北
    市○○區○○段○○段000地號、同小段215 地號土地所有權狀，⒉
    坐落臺北市○○區○○段○○段000 地號、245 地號、246 地號、
    247 地號、248 地號、249 地號、249 之1 地號、252 地號
    、252 之1 地號土地所有權狀，⒊坐落臺北市○○區○○段○○段0
    0地號、501 地號、414地號土地所有權狀（即系爭14筆土地
    所有權狀原本），業經本院於111年7月21日言詞辯論程序會
    同兩造勘驗土地所有權狀原本確認無誤。
四、茲論述本件之爭點及本院得心證之理由如下：
　㈠按「當事人主張有利於己之事實者，就其事實有舉證之責任
    」，民事訴訟法第277條前段定有明文；再按「請求履行債
    務之訴，除被告自認原告所主張債權發生原因之事實外，應
    先由原告就其主張此項事實，負舉證之責任，必須證明其為
    真實後，被告於其抗辯事實，始應負證明之責任，此為舉證
    責任分擔之原則」、「民事訴訟如係由原告主張權利者，應
    先由原告負舉證之責，若原告先不能舉證，以證實自己主張
    之事實為真實，則被告就其抗辯事實，即令不能舉證，或其
    所舉證據尚有疵累，亦應駁回原告之請求」、「消費借貸為
    要物契約，因金錢或其他代替物之交付而生效力，故利息先
    扣之消費借貸，其貸與之本金額應以利息預扣後實際交付借
    用人之金額為準。如當事人間就是否已實際交付之事實有爭
    執，應由主張已為交付之貸與人負舉證責任」，有最高法院
    43年台上字第377號民事裁判、72年度台上字第4225號民事
    裁判、88年度台上字第1346號民事裁判可資參照。本件原告
    主張其被繼承人林時王確有將系爭150萬元出借予被告之被
    繼承人張蘇宗，爰依系爭150萬元消費借貸法律關係及繼承
    法律關係請求被告負連帶清償責任，惟遭被告所否認，並以
    前詞抗辯，是依前揭說明，本件首應由原告就林時王確有將
    系爭150萬元借款交付予張蘇宗之利己事實負舉證責任，合
    先敘明。
　㈡原告固有提出原證1借據（見本院卷第13頁）、原證3借據（
    見本院卷第29頁）及原證9借據（見本院卷第111頁，與原證
    3借據實為同一份書證，重複提出，以下僅就原證3借據為論
    述）及系爭14筆土地所有權狀影本，主張林時王確有將系爭
    150萬元借款交付予張蘇宗，張蘇宗始將系爭14筆土地所有
    權狀交付予林時王作為還款之擔保。惟查，被告固不否認原
    證1借據（見本院卷第13頁）、原證3借據（見本院卷第29頁
    ）蓋用「張蘇宗」印文之形式真正（見本院卷第97、128頁
    ），然查，觀諸上揭原證1借據係記載「…持向林時王先生『
    借貸』新臺幣壹佰伍拾萬元整，…」（見本院卷第13頁），原
    證3借據則記載「…今特向持向林時王先生『借調』新臺幣壹佰
    伍拾萬元…」（見本院卷第13頁），上揭借據既均未表明借
    款人張蘇宗已收到借款，即不足證明出借人林時王有交付借
    款之事實，另原告迄本件言詞辯論終結前由無法提出匯款單
    據其他資金往來相關證據（見本院卷第98頁），證明林時王
    確已將該150萬元借款交付予張蘇宗，即難以上揭借據認定
    張蘇宗確有收到借款150萬元。
　㈢再查，原告目前持有張蘇宗名下系爭14筆土地所有權狀，縱
    經本院當庭勘驗確認無誤，已如前述，然充其量僅能證明被
    告之張蘇宗曾將系爭14筆土地之所有權狀交付予林時王保管
    ，且按「抵押權為不動產物權，非經登記不生效力，抵押權
    人僅能依設定登記之內容行使權利，是抵押債權人及抵押債
    務人為何人，並所擔保之債權為何種債權，均應以設定登記
    之內容為準」，有最高法院85年度台上字第3105號民事裁判
    可資參照，本件張蘇宗縱有將系爭14筆土地之所有權狀交予
    林時王保管，渠等既未依法律規定完成抵押權設定登記，依
    法即不生物上擔保之效力，原告自無從以此反推林時王確已
    交付150萬元款項遽而主張林時王與張蘇宗已成立系爭150萬
    元消費借貸法律關係。原告另主張原證3借據上有見證人「
    林輝雄」之簽名、印文，足徵林時王確已交付系爭150萬元
    借款予張蘇宗云云，然查，原證3借據上見證人「林輝雄」
    之簽名、印文之形式上真正，業遭被告否認，原告復未提出
    任何證據證明上揭見證人「林輝雄」之簽名、印文形式為真
    正，其所為主張即難採認；況縱認原證3借據上見證人「林
    輝雄」之簽名、印文為真正，充其量亦僅能證明林時王與張
    蘇宗曾簽署原證3借據，並無從認定林時王已交付系爭150萬
    元借款予張蘇宗，是原告所為主張，顯不足採。
五、綜上所述，原告依消費借貸、繼承法律關係，訴請被告應於
    繼承被繼承人張蘇宗之遺產範圍內連帶給付原告150萬元，
    及自105年4月19日起至清償日止，按年息5％計算之利息，為
    無理由，應予駁回。又本件原告既受敗訴判決，其假執行之
    聲請即失所附麗，不應准許。
六、本件事證已臻明確，兩造其餘攻擊防禦方法及未經援用之證
    據，經核與判決之結果不生影響，爰不逐一論述，附此敘明
    。
七、據上論結，本件原告之訴為無理由，依民事訴訟法第78條，
    判決如主文。
中　　華　　民　　國　　111 　年　　8 　　月　　25　　日
                  民事第四庭    法　官　李家慧
以上正本係照原本作成。
如對本判決上訴，須於判決送達後20日內向本院提出上訴狀。如
委任律師提起上訴者，應一併繳納上訴審裁判費。
中　　華　　民　　國　　111 　年　　8 　　月　　25　　日
                                書記官　王怡茹